臺灣臺中地方法院刑事判決　96年度易字第334號
公　訴　人　臺灣臺中地方法院檢察署檢察官
被　　　告　戊○○
上列被告因恐嚇案件，經檢察官提起公訴（95年度偵字第21208
號），本院判決如下：
    主    文
戊○○無罪。
    理    由
一、公訴意旨略以：被告戊○○於民國95年8月19日22時許，在
    臺中縣豐原市○○路260號友人梁智傑之住處與告訴人乙○○起口角，告訴人乙○○先行離去，未幾，被告打電話恐嚇
    告訴人乙○○稱：要找兄弟到家中輸贏，不要出門，小心有
    暗路被逮到要對之不利等語，足生危害於告訴人乙○○。因
    認被告涉犯刑法第305條之恐嚇危害安全罪嫌。
二、按犯罪事實應依證據認定之，無證據不得認定犯罪事實；不
    能證明被告犯罪者，應諭知無罪之判決，刑事訴訟法第154
    條第2項、第301條第1項分別定有明文。又認定不利於被告
    之事實，須依積極證據，苟積極證據不足為不利於被告事實
    之認定時，即應為有利於被告之認定，更不必有何有利之證
    據；認定犯罪事實所憑之證據，雖不以直接證據為限，間接
    證據亦包括在內，然而無論直接或間接證據，其為訴訟上之
    證明，須於通常一般之人均不致有所懷疑，而得確信為真實
    之程度者，始得據為有罪之認定，若其關於被告是否犯罪之
    證明未能達此程度，而有合理性懷疑之存在，致使無從形成
    有罪之確信，根據「罪證有疑，利於被告」之證據法則，即
    不得遽為不利於被告之認定。最高法院分別著有30年上字第
    816號、76年台上字第4986號判例可資參照。另告訴人之告
    訴，係以使被告受刑事訴追為目的，是其陳述是否與事實相
    符，仍應調查其他證據以資審認。告訴人之陳述如無瑕疵，
    且就其他方面調查又與事實相符，固足採為科刑之基礎，倘
    其陳述尚有瑕疵，則在未究明前，自不得遽採為論罪科刑之
    根據；而所謂無瑕疵，係指被害人所為不利被告之陳述，與
    社會上之一般生活經驗或卷附其他客觀事證並無矛盾而言，
    至所謂就其他方面調查認與事實相符，非僅以所援用之旁證
    足以證明被害結果為已足，尤須綜合一切積極佐證，除認定
    被告確為加害人之外，在推理上無從另為其他合理原因之假
    設而言。最高法院52年台上字第1300號判例及92年度台上字
    第5580號裁判復可參照。再按認定犯罪事實應依證據，為刑
    事訴訟法所明定，故被告否認犯罪事實所持之辯解，縱屬不
    能成立，仍非有積極證據足以證明其犯罪行為，不能遽為有
    罪之認定。最高法院另著有30年上字第1831號判例可按。
三、公訴人認被告涉有上開恐嚇危害安全罪嫌，係以告訴人乙○○之指訴及被告係在與告訴人乙○○發生口角後，尾隨至告
    訴人乙○○家，證人丁○○、丙○○到庭均證稱：是怕被告
    對告訴人乙○○不利，故亦尾隨去看等語，足見告訴人乙○○之指訴可採等，為其論據。訊據被告固坦承有於上揭時、
    地，與告訴人發生口角，並打電話給告訴人之事實，但堅詞
    否認有何恐嚇危害安全之犯行，辯稱：當天乙○○走後，伊
    很不高興，打電話是要跟乙○○說不要亂講話誹謗伊，罵他
    怎麼可以隨便說別人壞話，並未對之恐嚇，乙○○則告訴伊
    問題的癥結等語。
四、經查：
（一）被告確有於95年8月19日23時許，以行動電話門號0000000
      000號電話，撥打告訴人所使用之行動電話門號000000000
      0號等情，業據被告供明在卷，復經告訴人乙○○指訴歷
      歷，並有被告上開門號之通聯調閱查詢單1份附卷可佐，
      堪先認定。
（二）公訴人雖以告訴人乙○○之指訴，欲佐其說，但查：
  １、告訴人乙○○於警詢時係證稱：被告打電話給伊稱：要找
      兄弟到伊家中輸贏，要伊不要出門，小心有暗路被逮到要
      對伊不利等語；於偵查中則結證稱：被告打電話給伊說叫
      伊最好不要出門，不然伊就倒大楣，或者要找小弟打伊，
      要殺光伊全家等語（偵查卷第32頁），可知告訴人乙○○
      就被告撥打電話恐嚇伊之內容，除其中關於要伊不要出門
      等語係前後一致外，其餘內容均不相同，究竟被告在電話
      中有無向告訴人乙○○恫稱：「要找兄弟到告訴人乙○○
      家中輸贏」、「小心有暗路被逮到要對告訴人乙○○不利
      」等語，即屬有疑。
  ２、又與被告、告訴人乙○○於95年8月19日22時許同在案外
      人梁智傑住處之證人丁○○於本院審理時亦結證稱：被告
      與告訴人乙○○在友人梁智傑家中發生口角後，伊與證人
      丙○○先請告訴人乙○○離開，被告一下子也離開，伊怕
      被告又去告訴人乙○○家會再發生衝突，故與證人丙○○
      及其他友人有到告訴人乙○○家確認告訴人乙○○已回家
      沒事等語（本院卷第29至30頁）；證人丙○○則結證稱：
      在告訴人乙○○、被告相繼離開後，伊即接到告訴人乙○○電話，說被告在乙○○家樓下，伊與證人丁○○及其他
      友人才趕到乙○○家等語（本院卷31頁）。但告訴人乙○○於前通電話中，並未向證人丙○○提到被告出言恐嚇之
      事（本院卷第32頁），證人丁○○、丙○○在抵達告訴人
      乙○○住家樓下後，證人丁○○沒有看到被告在告訴人乙○○家樓下撥打電話之情形，證人丙○○則未聽到被告講
      電話之內容（本院卷第29、31頁），證人丙○○復結證稱
      ：被告當時情緒沒有很生氣，只是在現場講電話，沒有講
      很久，被告就離開了等語（本院卷31頁）。則依證人丁○○、丙○○之上開證述，雖因均未親耳聽聞，而不能證明
      被告所辯：伊未於電話中恐嚇告訴人乙○○等語，確符實
      情，但至多亦僅能說明因被告與告訴人乙○○發生口角在
      先，被告在告訴人乙○○離去後，又隨即前往告訴人乙○○住家樓下，證人丁○○、丙○○因擔心兩人又再起衝突
      ，故前往查看之事實，且證人丁○○、丙○○之擔心，固
      合於一般常情，但終究僅屬證人丁○○、丙○○之個人臆
      測，並不能據以推認被告確有恐嚇告訴人乙○○之言行。
      公訴人以此資為告訴人乙○○指訴可採之徵憑，尚嫌速斷
      。
  ３、再者，被告與告訴人乙○○於上揭時、地在友人梁智傑家
      中發生口角時，因在場友人即證人丁○○、丙○○之立即
      勸阻，以致讓告訴人乙○○先行離去，被告因而未能與告
      訴人乙○○釐清誤會，心中仍感氣憤，乃撥打電話給告訴
      人乙○○罵之等事實，為被告所不爭執，衡諸常情，人在
      氣憤中，情緒難免激動，言詞用語可能難聽，告訴人乙○○指述被告有對之恫稱：要找兄弟到家中輸贏，不要出門
      ，小心有暗路被逮到要對之不利等語，固然可能發生，但
      被告與告訴人乙○○本是多年朋友（參偵查卷第31頁），
      被告辯稱：因為告訴人乙○○跟證人丙○○的父親說是伊
      帶證人丙○○去賭博喝酒，證人丙○○才會欠伊錢，伊叫
      告訴人乙○○不要亂講，二人因而發生口角等語，又核與
      告訴人乙○○於偵查中結證稱：是證人丙○○的父親說要
      跟被告講不要帶證人丙○○去簽賭等語（偵查卷第32 頁
      ）相符，確有所據，則以被告與告訴人乙○○之交情匪淺
      ，發生口角之緣由只是被告要告訴人乙○○不要亂講話，
      並非二人間有何深仇大恨，且觀諸被告所用門號00000000
       00號之通聯調閱查詢單，其中始話時間95年8月19日23時
      32分記載被告與告訴人乙○○所使用之門號0000000000號
      通信43秒，通話時間非長等情，被告辯稱：電話中只是罵
      告訴人乙○○亂講別人壞話，並無恐嚇言詞等語，應認亦
      非全無可信。
（三）綜上所陳，告訴人乙○○之指訴既非全無瑕疵可指，公訴
      人依證人丁○○、丙○○之證述而為推論，又嫌率斷，被
      告所為辯解，亦非絕不可採，應認公訴人所舉之證據尚不
      足以證明被告犯罪。此外，本院復查無其他證據證明被告
      確有公訴人所指之恐嚇危害安全之犯行，揆諸首揭說明，
      既無積極證據足認被告有刑法第305條之恐嚇危害安全罪
      行，而不能證明被告犯罪，依法應諭知無罪之判決。
據上論斷，應依刑事訴訟法第301條第1項，判決如主文。
本案經檢察官甲○○到庭執行職務
中　　華　　民　　國　　 96　　年 　　5　　月　　3　　日
            刑事第十一庭  審判長法　官　王世華
                                法　官　林慶郎
                                法　官　莊嘉蕙
以上正本證明與原本無異。
如不服本判決，應於送達後十日內向本院提出上訴狀（須附繕本
），上訴於臺灣高等法院臺中分院。
                                書記官　魏愛玲
中　　華　　民　　國　　96　　年　　5 　　月　　3 　　日
